---
title: "TP COX"
output: html_document
date: "2022-12-16"
---
```{r}
library(survival)
library(KMsurv)
library(ggplot2)
library(survminer)
library(knitr)
library(ranger)
library(dplyr)
library(ggfortify)
library(tidyverse)
library(kableExtra)
library(broom)
library(htmlTable)
library(magrittr)
```

##Exercice 1 
Le jeu de données tongue du package KMsurv contient les durées de vie (en mois) de
patients atteint d’un cancer de la langue. Les tumeurs peuvent être de deux types haploïde (type =
1) ou diploïde (type = 2). Ajuster un modèle de Cox et interpréter.   
Chargement de données
```{r}
library(survival)
library(KMsurv)
data("tongue")
unique(tongue[,1])
```


We want to study the fading time of trouts after the stooping the arrival of oxygen in the fish pond.
Various variables are suspected to influence the fading time. The file Truites.Rd contains the observations for 305 trouts. In addition to the fading time, various variables were observed:
• temps.evanouissement : observed lifetime;
• line (genetic line) : A22, AB1 ou R23 ;
• diet (dietary regime) : marine M or vegetarian V ;
• status : empty stomach j or not pp
• arrest (non-censoring indicator) : 1 (exact lifetime) or 0 (right censored lifetime).
Fit a Cox model and interprate the results.

Chargement de données
```{r}
load("Truites.Rd")
```

```{r}
data(drug6mp)
X <- c(drug6mp$t1, drug6mp$t2)
X
Delta <- c(rep(x = 1, times = nrow(drug6mp)), drug6mp$relapse)
Grp <- c(rep(x = "Placebo", times = nrow(drug6mp)),rep(x = "Treated", times = nrow(drug6mp)))
RemStat <- c(drug6mp$remstat, drug6mp$remstat)
drug6mp <- cbind.data.frame(X, Delta, Grp, RemStat)
# Création objet de type survival
drug6mp.SurvObj <- Surv(time = X, event = Delta)
# Estimateur de Kaplan-Meier
ggsurvplot(fit = survfit(drug6mp.SurvObj ~ Grp, data = drug6mp),
conf.int=TRUE,
pval=TRUE,
risk.table=TRUE)
```
# Création objet de type survival
```{r}
truites.SurvObj <- with(Truites,Surv(time = temps.evanouissement, event = arrest))

```

Estimador Kaplan Meier de la funcion de supervivencia
los grupos son en ayuno o no, y con alimentacion marina o vegetariana
```{r}
ggsurvplot(fit = survfit(truites.SurvObj ~ status+diet, data = Truites),
conf.int=TRUE,
pval=TRUE,
risk.table=TRUE)
```


Modèle COX avec covariable diet
```{r}
# Modèle avec covariable Grp
fit.coxph_diet <- coxph(truites.SurvObj ~ diet, data = Truites)
broom::tidy(fit.coxph_diet) %>% kable()
```
Modèle COX avec covariable diet
```{r}
# Modèle avec covariable Grp
fit.coxph_ayuno <- coxph(truites.SurvObj ~ status, data = Truites)
broom::tidy(fit.coxph_ayuno) %>% kable()
```
#otra gráfica
```{r}
ggforest(fit.coxph_diet, data = drug6mp)
```




Autre code pour présenter les résultats d'un modèle de Cox
```{r}
library(tab)
tabcoxph(fit.coxph_diet)

#Ou encore :

library(sjPlot)
library(sjmisc)
library(sjlabelled)
tab_model(fit.coxph.1, show.r2 = FALSE)

#qui peut être customisable avec du CSS

```

