---
title: "TP2"
output: html_document
date: "2022-12-15"
---


## 1 Estimateur de Kaplan-Meier de la survie

Cet estimateur peut être obtenu en utilisant la fonction survfit. On reprend l’exemple précédent et on commence par le cas sans covariable.
```{r}
lung.surv <- with(lung,Surv(time,status))
km.lung1 <- survfit(lung.surv~1)
print(km.lung1)
```
Sur les 228 observations, 165 durées exactes ont été observées. La médiane estimée est égale à 310
avec [285, 363] comme intervalle de confiance à 95 %. On peut obtenir des informations différentes en
appliquant la fonction
```{r}
summary(km.lung1)
```

Pour chaque temps d’observation (correspondant à une ligne), on a le nombre de sujets à risque
(deuxième colonne), le nombre de sujets ayant subi l’événement à cette date (troisième colonne), l’estimation de la fonction de survie à cet instant et son écart-type estimé (quatrième et cinquième colonnes) ainsi qu’un intervalle de confiance à 95 % de la survie (les deux dernières colonnes). Enfin, il est possible de représenter graphiquement l’estimateur de Kaplan-Meier en utilisant la fonction plot.
```{r}
plot(km.lung1,mark.time=FALSE,lwd=2,col="red")
```

La courbe de survie estimée est représentée sur la figure 1. On notera que, dans l’appel à la fonction
plot, on a fixé l’option mark.time à FALSE : par défaut, la fonction plot appliquée au résultat de la
fonction survfit représente par des traits les instants de censure (les durées exactes correspondent
aux sauts de l’estimation de la fonction de survie).
Il est possible de représenter l’estimateur de Kaplan-Meier pour plusieurs sous-populations. Considérons le même jeu de données et la covariable sex.

```{r}
km.lung2 <- survfit(lung.surv~sex,data=lung)
print(km.lung2)
summary(km.lung2)
couleur <- c("blue","red")
plot(km.lung2,mark.time=FALSE,lwd=2,col=couleur)
legtxt <- c("Homme","Femme")
legend("topright",pch="_",legend=legtxt,col=couleur,lwd=2)
```
Lors de l’appel de la fonction print ou de la fonction summary, on obtient le même type de sortie
que ci-dessus, mais pour chaque valeur de la covariable (qualitative). Enfin, si on applique la fonction
plot, on obtient la figure 2. On notera que les intervalles de confiance ne sont alors pas représentés.
On peut les afficher en fixant l’option conf.int à TRUE. Enfin, il est possible d’utiliser l’estimateur de Kaplan-Meier pour valider graphiquement le choix d’un modèle paramétrique. Reprenons l’ajustement
d’une loi de Weibull précédemment étudiée.

```{r}
plot(km.lung2,mark.time=FALSE,lwd=2,col=couleur)
lines(x,S1,lwd=2,lty=2,col="blue")
lines(x,S2,lwd=2,lty=2,col="red")
```
## 2 Estimateur de Breslow du risque cumulé
Cet estimateur étant basé sur celui de Kaplan-Meier, on peut très facilement calculer cet estimateur
en partant de ce qui précède. Reprenons le même exemple (on ne considère pas de covariable, les
choses se faisant de la même manière).
```{r}
lung.surv <- with(lung,Surv(time,status))
km.lung1 <- survfit(lung.surv~1)
b.lung1 <- cbind(km.lung1$time,-log(km.lung1$surv))
plot(b.lung1,type="s",lwd=2,xlab="",ylab="",col="red")
```
##3 Estimateur de Nelson-Aalen du risque cumulé
Cet estimateur n’est pas implémenté directement (du moins dans le package Survival). Néanmoins,
de la même manière que pour l’estimateur précédent, on peut récupérer les informations retournées par
la fonction survfit pour calculer l’estimation de Nelson-Aalen.

On obtient le graphique représenté sur la figure 5, avec en rouge l’estimateur de Nelson-Aalen et en
noir l’estimateur de Breslow.
```{r}
lung.surv <- with(lung,Surv(time,status))
km.lung1 <- survfit(lung.surv~1)
na.lung1 <- cbind(km.lung1$time,cumsum(km.lung1$n.event/km.lung1$n.risk))
plot(b.lung1,type="s",lwd=2,xlab="",ylab="")
lines(na.lung1,type="s",lwd=2,xlab="",ylab="",col="red")
```
## 4 Estimateur de Harrington-Fleming de la survie
Partant de l’estimateur de Nelson-Aalen, on peut très facilement calculer cet estimateur.
```{r}
lung.surv <- with(lung,Surv(time,status))
fh.lung1 <- cbind(km.lung1$time,exp(-na.lung1[,2]))
plot(km.lung1,mark.time=FALSE,lwd=2,conf.int=FALSE)
lines(fh.lung1,type="s",lwd=2,xlab="",ylab="",col="red")
```
On obtient le graphique représenté sur la figure 6, avec en rouge l’estimateur de Harrington-Fleming
et en noir l’estimateur de Kaplan-Meier. En fait, on aurait pu obtenir directement l’estimateur de
Harrington-Fleming avec la fonction survreg et l’option Harrington-Fleming (cette option est fixée
à kaplan-meier par défaut).

```{r}
fh.lung2 <- survfit(lung.surv~1, type = "fleming-harrington")
```

## 5 Estimation de la durée de vie moyenne
```{r}
library(survival)
my.surv <- Surv(X1$time, X1$cens)
km<- survfit(my.surv ~ 1)
print(survfit(my.surv ~ 1), print.rmean=TRUE)
my.surv <- Surv(X2$time, X2$cens)
survfit(my.surv ~ 1)
print(survfit(my.surv ~ 1), print.rmean=TRUE)
moyenne1 <- 0
for (i in 1:r1) {
  moyenne1 <- moyenne1 + KM1[i]*(tps[i+1]-tps[i])
}
moyenne1 <- 0
for (i in 1:r1) {
moyenne1 <- moyenne1 + KM1[i]*(tps1[i+1]-tps1[i])
}
moyenne2 <- 0
for (i in 1:r2) {
moyenne2 <- moyenne2 + KM2[i]*(tps2[i+1]-tps2[i])
}
approx1A <- mean(X1$time[which(X1$cens==1)])
approx1B <- mean(X1$time)
approx2A <- mean(X2$time[which(X2$cens==1)])
approx2B <- mean(X2$time)
```



